【裁判字號】    90,易,544
【裁判日期】    900319
【裁判案由】    贓物
【裁判全文】
臺灣臺中地方法院刑事判決                            九十年度易字第五四四號
    公  訴  人  臺灣台中地方法院檢察署檢察官
    被      告  甲○○
右列被告因贓物案件，經檢察官提起公訴（九十年度偵字第一六七五號），本院判決
如左：
    主      文
甲○○故買贓物，處有期徒刑肆月，如易科罰金，以參佰元折算壹日。
    事      實
一、甲○○明知綽號「黑猴」之不詳姓名年籍之成年男子，所持有之懸掛車牌號碼（
    下同）Ｌ９－５４１６號自用小客車（引擎號碼ＶＱ－00000000號、一
    九九七年份、二九九八ＣＣ、日產ＮＩＳＳＡＮＣＥＦＩＯ），係來路不明之贓
    車（經查係乙○○所有於民國（下同）八十九年五月二十日，在桃園縣蘆竹鄉○
    ○路○段一○一號前失竊，原車牌號碼為Ｃ９－５８６７號；另Ｌ９－５４１６
    號車牌係偽造施性忠於八十九年九月七日向桃園監理站繳銷之車牌，施性忠於繳
    銷之前即因懸掛Ｌ９－５４１６號自用小客車肇事，為警局通知而得知），竟於
    八十九年十月二十八日，在桃園縣某一汽車旅館前，以顯不相當之價格新台幣（
    下同）十六萬元向「黑猴」購買（先交付六萬元），嗣於九十年一月八日下午五
    時三十分許在台中縣沙鹿鎮○○路斗南巷七十三之一號前為警查獲，始知上情。
二、案經南投縣警察局移送臺灣台中地方法院檢察署檢察官偵查起訴。
    理      由
一、訊據被告甲○○對於右開時地、以上開價格向「黑猴」購買上開自用小客車乙情
    不諱，惟矢口否認右揭犯行，辯稱：伊並不知道係贓車云云。經查，上開自用小
    客車係乙○○所有於八十九年五月二十日，在桃園縣蘆竹鄉○○路○段一○一號
    前失竊，原車牌號碼為Ｃ９－５８６７號乙情，已據乙○○於警訊中陳述無訛，
    並有車輛尋證明單影本、汽車新領牌照登記書影本、車輛竊盜詳細資料表、乙○
    ○領回車輛之贓物認領保管單各乙紙，在卷可稽。是上開小客車顯係贓車乙情，
    堪可認定。
二、次按，刑法上贓物罪之成立，不論行為人其行為態樣為收受、搬運、寄藏、故買
    或牙保，要皆以行為人對其所收受、搬運、寄藏、故買或牙保之物，於主觀上明
    知為贓物為必要，因此主觀狀態存在於行為人本身，除非行為人自白此一犯罪主
    觀構成要件，否則於訴訟上欲探究行為人有無此種贓物之主觀認識，類皆以情況
    證據為認定該主觀犯意之證據方法，且「訴訟法之證明及認定之事實，乃歷史之
    證明及推論，與自然科學上之實驗證明不同，後者得以實驗求證完全一致或符合
    ，然訴訟法上之證明及事實認定，以推論高度之蓋然性，其推論所得之概括認定
    ，須通常之人皆可確信為真實。」即可。查上開自用小客車係被告向「黑猴」購
    得，而未交付上開小客車來源證明、行車執照以辦過理登記，被告亦不知綽號「
    黑猴」之年籍資料，事後亦無從連絡，以便取得上開資料及交付其自稱之剩餘尾
    款。而按，車輛買賣，須有來源證明或行車執照等資料及應向監理機關辦理移轉
    登記手續（縱不能辦理過戶，亦須查來源證明資料），為公眾週知之事實，亦應
    為被告所認知。再者，上開車輛就被告之認知至少亦值五、六十萬元之價值，已
    據被告供明。是被告亦顯以顯不相當之代價購得上開輛。是以被告於購買上開小
    客車時，其主觀上應有對其所購買之物有贓物之認識甚明。被告辯稱被告無贓物
    之認識，尚難認為可採。綜上所述，本件事證明確，被告犯行堪以認定。
三、核被告所為，係犯刑法第三百四十九條第二項之故買贓物罪。爰審酌被告之品行
    、犯罪之動機、目的、手段、被害人所受損害程度及被告犯罪後態度尚稱良好等
    一切情狀，量處如主文所示之刑。
四、按刑法第四十一條第一項，業經九十年一月十日修正公布為「犯最重本刑為五年
    以下有期徒刑之刑之罪，而受六個月以下有期徒刑或拘役之宣告，因身體、教育
    、職業、家庭之關係或其他正當事由，執行顯有困難者，得以一元以上三元以下
    折算一日，易科罰金。但確因不執行所宣告之刑，難收矯正之效，或難以維持法
    秩序者，不在此限」，已於同年一月十二日生效。是本院乃併為諭知易科罰金之
    折算標準，併予敘明。
據上論斷，應依刑事訴訟法第二百九十九條第一項前段，刑法第三百四十九條第二項
、第四十一條第一項，罰金罰鍰提高標準條例第一條前段、第二條，判決如主文。
中      華      民      國    九十    年      三      月      十九      日
                                            臺灣臺中地方法院刑事第三庭
                                                法    官  陳  添  喜
右正本證明與原本無異。
如不服本判決，應於送達後十日內向本院提出上訴狀（須附繕本），上訴於台灣高等
法院台中分院。
                                              書記官
中      華      民      國    九十    年      三       月     十九     日
附錄論罪科刑法條全文：
第三百四十九條：
收受贓物者，處三年以下有期徒、拘役或五百元以下罰金。
搬運、寄藏、故買贓物或為牙保者，處五年以下有期徒刑、拘役或科或併科一千元以
下罰金。
因贓物變得之財物，以贓物論。


司法院資訊處製作；財團法人民間司法改革基金會備份。
